【裁判字號】    97,交抗,89
【裁判日期】    970225
【裁判案由】    聲明異議
【裁判全文】
臺灣高等法院高雄分院刑事裁定          97年度交抗字第89號
抗告人即
受處分人    甲○○
上列抗告人因違反道路交通管理處罰條例聲明異議案件，不服臺
灣高雄地方法院中華民國97年1 月15日裁定（96年度交聲字第36
7 號，處分機關裁決書：高市府交裁字第裁32-B00000000號），
提起抗告，本院裁定如下：
    主  文
抗告駁回。
    理  由
一、抗告意旨略以：(一)原審裁定認抗告人已撤回原處分機關號裁
    決書即有關抗告人已領有小型機車駕照而駕駛重型機車乙節
    ，未予審酌；(二)原審裁定異議人酒駕部分，法官引用所謂證
    人之述，並非事實。警方無法應抗告人之要求提出客觀性之
    影像確實證據，法官亦僅依經驗法則做自由心證裁定，強行
    入人於罪，為民不服。爰提起抗告，請求撤銷原裁定云云。
二、經查：
  (一)按「汽車駕駛人，駕駛汽車經測試檢定酒精濃度超過規定標
    準者，處新臺幣15,000元以上60,000元以下罰鍰，並當場移
    置保管該汽車及吊扣其駕駛執照1 年；因而肇事致人受傷者
    ，並吊扣其駕駛執照2 年；致人重傷或死亡者，吊銷其駕駛
    執照，並不得再考領。」道路交通管理處罰條例第35條第1
    項第1 款定有明文。
  (二)本件異議人即受處分人甲○○於96年2 月27日12時10分許，
    因酒駕及僅領有小型機車駕駛執照而駕駛重型機器腳踏車之
    行為，經高雄市政府警察局鼓山分局中洲派出所員警認為受
    處分人違反道路交通管理處罰條例第5 條第1 項第1 款、第
    22條第1 項第4 款條第1 項規定，當場對車輛所有人即受處
    分人製作B00000000 、B00000000 舉發通知單舉發並由受處
    分人簽收，受處分人不服舉發提出申訴，經原處分機關調查
    結果，仍認上開違規行為明確，乃依上開道路交通管理處罰
    條例、違反道路交通管理事件統一裁罰基準及處理細則第43
    、44、67條暨違反道路交通管理事件統一裁罰基準表之規定
    ，於96年4 月18日以高市府交裁字第裁32-B00000000、32 -
    B00000000 號裁決書，對車輛所有人即受處分人分別裁處罰
    鍰新臺幣3 萬元及吊扣駕駛執照12個月、罰鍰新臺幣1800元
    在案。
  (三)雖抗告人異議稱：伊為治療中器質性精神病患者，96年2 月
    27日中午時分因病情發作，突由家中騎車欲往中洲派出所「
    報案」，向值班警員陳述：「父親欠錢不還，請員警一同去
    索討」，途中在派出所附近路邊喝了一些啤酒，然後才牽車
    走進中洲派出所報案，員警不明究裡，認為伊胡言亂語，喝
    斥伊接受酒測後就表示酒測值為0.41超過標準要開罰單，伊
    向開單員警稱欲請父親和里長證明是精神病患，並且伊喝酒
    後並未騎車到派出所，員警不讓伊說明就連開二張罰單，並
    令伊走路回家扣留機車迄今，事後伊委託他人向派出所及鼓
    山分局陳情，要求員警拿出證據卻未受理會，令人不服，且
    舉發通知單及裁決書各二張或違規地點不符或為不詳，員警
    所舉發違反法條與違規事實均非事實，裁決中心所為處分顯
    有錯誤云云。惟查：
  (1)抗告人有於上揭時、地，因飲酒後駕駛OOC-003 重型機器腳
    踏車至中洲派出所，經員警發覺其有飲酒即要求進行酒測，
    酒測後發覺其吐氣所含酒精濃度成份為每公升0.41毫克等情
    ，業據證人即在場員警何善康、陳世傑及楊茂林等人於原審
    審理中到庭證稱明確，即依上開證人所述情形，均足以證明
    抗告人於96年2 月27日中午12時10分許，確有於飲酒後駕駛
    機車至中洲派出所表示要報案，但因身上有酒味而被要求進
    行酒測等事實，而抗告人當日經員警實施酒精濃度測試後，
    其酒精測試值確達每公升0.41毫克，亦有酒精濃度檢測紀錄
    單影本在卷可稽，是抗告人有駕駛汽（機）車經測試檢定酒
    精濃度超過規定標準之行為應堪認定。至於抗告人雖辯稱證
    人所述受處分人之精神狀況一答正常、一答不正常，故認證
    人必有一人說謊云云。惟查，上開證人上述舉發當時抗告人
    有喝酒騎機車至派出所之後表示要報案等情，前後過程均無
    歧異；至於抗告人精神狀況是否異常乙事，亦據證人何善康
    、陳世傑及楊茂林等人於原審審理中分別證稱：「精神狀況
    還好，應對都正常」、「應答很正常只是比較慢而已，看不
    出來有無精神障礙」、「我沒有問他，所以我不太知道」等
    語，是抗告人當時之心智狀況，應無明顯之異常現像，否則
    上開證人應可察覺；且證人與抗告人素不相識，又無仇隙，
    應無甘冒偽造文書及偽證刑責，誣指抗告人飲酒後駕駛汽車
    之必要，更且有三位員警之證詞可互相佐證，常情上亦不可
    能同時有三位員警甘冒偽證罪責只為故意陷害受處分人有交
    通違規行為之情，故證人何善康、陳世傑、楊茂林於原審審
    理所證上開各詞，應屬可採。
  (2)又查，交通警員開單舉發違反道路交通管理處罰條例違規事
    實，本質上為行政處分，係公務員基於職務上公權力，依法
    就特定之具體事件所為具公法上效果之單方行政行為，倘公
    務員一切行政執法行為均須留存科學儀器證據方得取締不法
    ，則國家行政執法勢必窒礙難行，考量當場攔檢取締之交通
    違規案件，有其突發性、臨時性及急迫性，自難以苛責警員
    必以科學儀器照相存證始得舉發。故受處分人若無法就執勤
    警員之舉發有誤而提出相關證據以供調查，復無任何證據足
    資證明警員有捏造事實違法取締情事，則執勤警員本其維護
    交通秩序及安全之職責所為之舉發，自應受到合法、正確之
    推定。本件抗告人酒駕騎乘機車進入派出所，事出突然，是
    如要求執行警員即為照相留存，依一般經驗法則判斷，應無
    可能。況抗告人既然係人、車同時至派出所，則依常理應係
    騎乘機車而來，豈有人至派出所附近，再牽著機車進入派出
    所之理？且抗告人酒醉駕車乙節，亦經上開證人證述明確，
    並有上開酒精濃度檢測紀錄單影本在卷可稽。是抗告人辯稱
    ：伊係牽著機車進入派出所云云，顯不合常理，不足為信。
三、綜上所述，原處分機關依道路交通管理處罰條例第35條第1
    項第1 款、違反道路交通管理事件統一裁罰基準及處理細則
    第43、44、67條規定，裁處受處分人罰鍰新臺幣30,000元及
    吊扣駕駛執照12個月，核無不合。原審據此認定抗告人之聲
    明異議為無理由，而予駁回。認事用法，核無不合，裁處亦
    稱允當。抗告人提起抗告指稱原裁定不當，為無理由，應予
    駁回。
四、另抗告人雖於96年5 月1 日對32-B00000000、32-B00000000
    號裁決書均聲明異議，惟其於原審96年6 月4 日調查時已表
    明僅針對酒醉駕車部分之裁決書異議，對領有小型車駕駛執
    照而駕駛重型機車部分不異議，有上開筆錄在卷可稽（見原
    審96年6 月4 日調查筆錄第1 、2 頁），因而原審既就原處
    分機關32-B00000000號裁決書部份，認已撤回異議而未裁決
    ，則本院對原審未裁決之部分，自無從審理，一併述明。
據上論結，應依道路交通案件處理辦法第26條，刑事訴訟法第41
2 條，裁定如主文。
中    華    民    國    97    年    2     月    25    日
                  刑事第四庭    審判長法  官  蕭權閔
                                      法  官  陳吉雄
                                      法  官  吳進寶
以上正本證明與原本無異。
不得再抗告。
中    華    民    國    97    年    2     月    25    日
                                      書記官  林佳蓉


司法院資訊處製作；財團法人民間司法改革基金會備份。
